臺灣高等法院高雄分院民事裁定　　　　　 96年度重抗字第8號
抗　告　人　甲○○
相　對　人　丙○○
　　　　　　乙○○
上列當事人間因請求排除侵害等事件，對於中華民國96年9 月18
日臺灣高雄地方法院93年度重訴字第438號所為裁定，提起抗告，
本院裁定如下：
    主  文
原裁定廢棄。
    理  由
一、抗告意旨略以：高雄縣岡山鎮○○段215 之6 及215 之15地
    號二筆土地（下稱系爭土地）暨同段377 號建號未保存登記
    建物（門牌號碼為高雄縣岡山鎮○○路1 之1 號）係抗告人
    向訴外人洪和平承租後再將系爭土地之C 部份轉租予相對人
    ，惟相對人自民國（下同）89年1 月起至拍定系爭土地前即
    未給付租金予抗告人，抗告人對相對人即有租金債權存在。
    而相對人起訴請求抗告人拆除系爭土地上之B 部份之未保存
    登記建物及返還A 部份之建物並請求占用房地所生之不當得
    利等金錢債權，故抗告人爰於相對人就上開請求提起本訴時
    ，就上開租金債權與相對人主張之上開金錢債權抵銷並就餘
    額提起反訴。因本反訴均係針對同一土地及地上建築物所生
    之不當得利及租金請求權而生之給付，在法律上或事實上關
    係密切，審判資料亦具有共通性或牽連性，且抗告人係以抵
    銷作為本訴之防禦方法，應認反訴之標的與本訴之防禦方法
    相牽連，惟原審竟認本反訴間在法律上或事實上無關係密切
    或審判資料有共通性或牽連性為由駁回抗告人在原審提起之
    反訴，顯有違誤，為求予廢棄原裁定並發回原審等語。
二、按反訴之標的，如專屬他法院管轄，或與本訴之標的及其防
    禦方法不相牽連，不得提起，當事人意圖延滯訴訟而提起反
    訴者，法院得駁回之。民事訴訟法第260 條第1 項、第3 項
    定有明文。復按所謂反訴之標的與本訴之標的及其防禦方法
    有牽連關係者，乃指反訴標的之法律關係與本訴標的之法律
    關係兩者之間，或反訴標的之法律關係與本訴被告作為防禦
    方法所主張之法律關係兩者之間，有牽連關係而言。即舉凡
    本訴標的之法律關係或作為防禦方法所主張之法律關係，與
    反訴標的之法律關係同一，或當事人兩造所主張之權利，由
    同一法律關係發生，或本訴標的之法律關係發生之原因，與
    反訴標的之法律關係發生之原因，其主要部分相同，均可認
    兩者間有牽連關係。揆諸上開說明，如原告以一訴主張數項
    法律關係，而被告僅就某一法律關係所生之抗辯事由作為防
    禦方法提起反訴，且無意圖延滯訴訟之情形者，亦可認為本
    反訴間有牽連關係，當無不許提起反訴之理。如此解釋始符
    合處分權主義並兼顧當事人間之平等及反訴制度擴大解決紛
    爭之目的。
二、經查，相對人提起本訴主張：高雄縣岡山鎮○○段215 之6
    地號及215 之15地號二筆土地暨同段377 號建號未保存登記
    建物（門牌號碼為高雄縣岡山鎮○○路1 之1 號，即相對人
    起訴狀附圖A 部分，原審卷第19頁）係伊因強制執行買受，
    上開建物與土地上另兩棟未保存登記建物由訴外人洪和平所
    建（相對人起訴狀附圖B 部份，原審卷第19頁）現由抗告人
    無權占用中，致伊受有相當租金之損害，爰依所有物返還請
    求權、排除侵害請求權及不當得利返還請求權，提起本訴，
    就上開A 部份請求抗告人與洪和平應返還房屋、土地（按：
    本訴部分業經撤回）及給付損害金。而抗告人則主張：上開
    土地係向洪和平承租，後再將系爭土地之C 部份轉租予相對
    人，惟相對人自民國89年1 月起至拍定系爭土地前即未給付
    租金予抗告人，抗告人對相對人即有租金債權存在，主張以
    上開租金債權抵銷，並就餘額提起反訴請求相對人返還。核
    相對人提起之本訴訴訟標的既有請求抗告人就占用上開房地
    受有損害所生之不當得利金錢債權，而抗告人所提起之反訴
    係主張以相對人於拍定上開房地前積欠之租金債權抵銷作為
    防禦方法，並就餘額請求相對人返還。依上開說明，抗告人
    既就本訴標的中金錢債權法律關係所生之抗辯事由作為防禦
    方法提起反訴，應可認本反訴間有牽連關係，且亦不能認有
    延滯訴訟之情形，則抗告人提起之反訴應屬合法。原審未見
    及此，遽以本訴僅就上開土地之A 、B 部份所生之前揭法律
    關係為請求，反訴係以上開C 部份所生之法律關係為請求，
    認本反訴標的間請求不生牽連關係，駁回抗告人提起之反訴
    ，於法尚有不符，抗告意旨執以指摘原裁定不當求予廢棄為
    有理由，應將原裁定廢棄，發回原法院為適當之處理。
據上論結，本件抗告為有理由，民事訴訟法第495 條之1 、第45
0 條、第95條、第78條，裁定如主文。
中　　華　　民　　國　　96　　年　　11　　月　　12　　日
                            民事第六庭
                                  審判長法官  許明進
                                  法      官  陳真真
                                  法      官  張明振
以上正本證明與原本無異。
如不服本裁定應於送達後10日內向本院提出再抗告狀 (並按他造
當事人之人數附繕本)， 並繳納再抗告費新臺幣1,000 元。再為
抗告應以適用法規顯有錯誤為理由，並經本院之許可，該許可以
原裁定所涉及之法律見解具有原則上之重要性者為限，並委任律
師為代理人。
抗告人之配偶、三親等內之血親、二親等內之姻親，或抗告人為
法人、中央或地方機關時，其所屬專任人員具有律師資格並經法
院認適當者，亦得為第三審代理人。抗告人或其法定代理人具有
律師資格者及前項情形，應於提起抗告或委任時釋明之。
中　　華　　民　　國　　96　　年　　11　　月　　12　　日
                                  書  記  官  黃琳群
                                                      q
